【裁判字號】    95,訴,1532
【裁判日期】    950616
【裁判案由】    清償借款
【裁判全文】
臺灣高雄地方法院民事判決              95年度訴字第1532號
原      告  台新國際商業銀行股份有限公司
法定代理人  丙○○
訴訟代理人  甲○○
被      告  乙○○
上列當事人間請求清償借款事件，經本院於民國95年6 月9 日言
詞辯論終結，判決如下：
    主  文
被告應給付原告新臺幣伍拾萬伍仟柒佰零捌元，及自民國九十
五年五月八日起至清償日止，按年息百分之七點二五計算之利息
，並按上開利息總額百分之二十計算之違約金。
訴訟費用由被告負擔。
    事實及理由
一、按訴狀送達後，原告不得將原訴變更或追加他訴，但擴張或
    減縮應受判決事項之聲明者，不在此限，民事訴訟法第255
    條第1 項第3 款定有明文。本件原告起訴時，係請求被告給
    付新台幣（下同）58萬4,299 元，及自民國95年1 月8 日起
    至清償日止，按年息7.25% 計算之利息，嗣於本院言詞辯論
    程序中，變更請求數額為53萬5,708 元，利息起算日則變更
    自95年5 月8 日起算，核屬減縮應受判決事項之聲明，應予
    准許。
二、原告主張：被告乙○○於94年11月1 日，以其所有車牌號碼
    2456-MF 號自小客車為動產抵押擔保物（下稱系爭擔保物）
    ，向伊借款63萬元，借款期限自上開日期起至104 年11月1
    日止，按月攤還本息，利息則依年利率7.25% 固定計付，如
    逾期償付本息、擔保物被查封或嚴重毀損、滅失、價值減少
    或不敷擔保債權時，即喪失期限利益，全部債務均視為到期
    ，並得自違約之日起，按日以年息20% 計算之遲延利息，及
    按遲延利息加計2 成計算之違約金。詎被告自95年1 月8日
    起即未依約於每月8 日前繳交本息，復向伊陳稱系爭擔保物
    遺失，致伊塗銷系爭擔保物之抵押權設定，待被告獲得保險
    金理賠後，被告復陳報尋獲系爭擔保物，而將之出售予第三
    人，致伊無從求償，故依兩造之車輛動產抵押契約書第16條
    第1 、7 款約定，被告已喪失期限利益，借款視為全部到期
    ，總計被告至95年5 月7 日止，尚積欠伊53萬5,708 元及如
    主第1 項所示之利息、違約金未清償，迭經催討，均置之不
    理。爰依消費借貸之法律關係，求為判令如主文第1 項所示
    等語。
三、被告則以：伊確有以系爭擔保物設定抵押向原告貸款，而尚
    欠原告前開借款、利息及違約金未償，並已將系爭擔保物出
    售，惟伊迄95年5 月8 日止，每期均有擔還本息，僅繳交之
    時間遲延等語，資為抗辯。並聲明：原告之訴駁回。
四、原告主張之事實，業據提出與其所述相符之汽車貸款撥款/動
    支申請暨委託書、本票、帳戶還款明細查詢表、車輛動產抵
    押契約書等件為證，而被告對其尚積欠原告前開貸款餘額、
    利息及違約金等情，並不爭執，足認原告上開主張，堪信為
    真實。至被告雖以前詞置辯，惟依兩造之車輛動產抵押契約
    書第16條第1 、7 款約定：「本件抵押車輛所擔保之債務未
    完成清償之前，甲方（即被告）或其保證人如有左列情形之
    一時，乙方（即原告）得隨時對任一或金部借款減少借款之
    額度，或縮短借款期限，或視為全部到期，縱該債務尚未到
    期，即失期限利益，乙方除得要求甲方或其保證人立即清償
    本借款契約項下全部債務外…(一)任何一筆債務不依約清償本
    金時；(七)擔保物被查封或擔保物嚴重毀損、滅失、價值減少
    或不敷擔保債權時」等字句，有上開契約書附卷可憑，而本
    件被告自95年1 月8 日起均係於最後繳款日後始繳交本息，
    並已出售系爭擔保物等情，業據被告所自承，是以被告確有
    未依約清償本息，且系爭擔保物確已滅失，則本件即符合上
    開契約書第16條第1 、7 款約定，全部債務應視同到期，原
    告自得請求被告清償全部債務，被告前揭所辯，不足採信。
五、按借用人應於約定期限內，返還與借用物種類、品質、數量
    相同之物；遲延之債務，以支付金錢為標的者，債權人得請
    求依法定利率計算之遲延利息，但約定利率較高者，仍從其
    約定利息；當事人得約定債務人不履行債務時，應支付違約
    金，民法第478 條前段、第233 條第1 項、第250 條第1 項
    分別定有明文。本件被告因未依約清償本息，依其與原告間
    之約定，全部債務視為到期，而尚欠上述借款、利息、違約
    金未予清償。從而，原告依消費借貸之法律關係，請求被告
    給付如主文第1 項所示之欠款、利息及違約金，洵屬有據，
    應予准許。
六、據上論結，本件原告之訴為有理由，依民事訴訟法第78條，
    判決如主文
中    華    民    國    95    年    6     月    16    日
                  民事第一庭  審判長法  官  甯  馨
                                    法  官  莊珮君
                                    法  官  曾鴻文
正本係照原本作成。
如不服本判決，應於送達後20日內，向本院提出上訴狀並表明上
訴理由，如於本判決宣示後送達前提起上訴者，應於判決送達後
10日內補提上訴理由書（須附繕本）。
中    華    民    國    95    年    6     月    16    日
                                    書記官  王敏東


司法院資訊處製作；財團法人民間司法改革基金會備份。
